【裁判字號】    97,易,3639
【裁判日期】    971230
【裁判案由】    詐欺
【裁判全文】
臺灣臺北地方法院刑事判決              97年度易字第3639號
公  訴  人  臺灣臺北地方法院檢察署檢察官
被      告  甲○○
                    （另案於臺灣臺北監獄執行中）
上列被告因詐欺案件，經檢察官提起公訴（九十七年度偵字第一
九一二０號），被告於準備程序中先就被訴事實為有罪之陳述，
經本院告以簡式審判之旨，並聽取當事人之意見後，本院合議庭
裁定行簡式審判程序後，本院判決如下：
    主  文
甲○○幫助意圖為自己不法之所有，以詐術使人將本人之物交付
，處有期徒刑月，如易科罰金，以新臺幣壹仟元折算壹日。
    事  實
一、甲○○明知將金融帳戶存摺及金融卡提供予他人使用，將可
    能幫助他人遂行詐騙行為，仍基於幫助詐欺之犯意，先向其
    不知情之友人郭羽芳借得郭羽芳所申辦之汐止龍安郵局第0
    00000－0－000000－0號帳戶，於民國九十七
    年三月初至同月二十日上午間之某日時，在臺北市南港區○
    ○○路附近，將上開郵局帳戶之相關存摺一本、提款卡一張
    及密碼，提供予真實姓名、年籍不詳之成年人使用以幫助之
    。後該成年人基於為自己不法所有之犯意，於九十七年三月
    二十日上午某時許，以電腦連結在雅虎奇摩網站拍賣區佯以
    販賣筆記型電腦，標價為新臺幣（下同）二萬零三百元，供
    網友上網購買，適乙○○於同日上午十一時四十二分許，以
    電腦連線上該網站，因見前揭筆記型電腦販售，遂依該成年
    人登載於該拍賣網頁上之電子郵件地址，以電子郵件與該成
    年人聯繫，該成年人乃佯以：需轉帳二萬八千元至上開郭羽
    芳帳戶之方式交付上開電腦之價金云云，乙○○不疑有他，
    即於同日中午十二時三分許，前往自動櫃員機轉帳二萬八千
    元匯入郭羽芳之上開帳戶，旋即遭該成年人提領一空，嗣經
    乙○○多次以電話聯繫該成年人無著，察覺有異，始知受騙
    ，旋報警處理，查知上情。
二、案經臺北市政府警察局中正第二分局移送臺灣臺北地方法院
    檢察署（下稱臺北地檢署）檢察官偵查起訴。
    理  由
一、證據之認定：
    上開事實一之部分，業據證人即被害人乙○○於警詢時指述
    明確（九十七年度偵字第一四九一四號卷第十四、十五頁參
    照），且經證人郭羽芳於警詢及檢察官偵查中證述屬實（同
    上偵查卷第十九、二十頁及第六十、六一頁參照），並有證
    人乙○○之存摺影本一紙、雅虎奇摩拍賣網站列印資料三張
    及證人郭羽芳之汐止龍安郵局第000000－0－000
    000－0號帳戶歷史交易明細表一張在卷可證（同上偵查
    卷第三十頁至第三四頁參照），且被告甲○○亦於本院九十
    七年十二月十九日審理時供承不諱（本院當日審判筆錄參照
    ），是依(一)證人乙○○之指述、(二)證人郭羽芳之證述、(三)上
    開存摺影本一紙、(四)上開網站列印資料三張及(五)上開郵局帳
    戶之交易明細表一紙等補強證據已足資擔保被告於本院審理
    時所為之上開任意性自白具有相當程度之真實性，而得確信
    被告前述自白之犯罪事實確屬真實，從而依刑事訴訟法第一
    百五十六條第一項及第二項規定，本院自得依被告前述自白
    及該補強證據認定被告確有為前述幫助詐欺之犯行，本件事
    證明確，被告之犯行堪以認定。
二、論罪科刑之法律適用：
  (一)按刑法上之幫助犯，係對於犯罪與正犯有共同之認識，而以
    幫助之意思，對於正犯資以助力，而未參與實施犯罪之行為
    者而言（最高法院七十五年度台上字第一五０九號、八十八
    年度台上字第一二七０號判決亦同此意旨）。是以，如未參
    與實施犯罪構成要件之行為，且係出於幫助之意思提供助力
    ，即屬幫助犯，而非共同正犯。本件被告甲○○基於幫助之
    犯意，提供前述帳戶存摺及提款卡予真實姓名、年籍不詳之
    成年人，該成年人利用被告之幫助，意圖為自己不法之所有
    ，施用詐術使被害人乙○○陷於錯誤，因而匯款至被告所提
    供之上揭郵局帳戶內，是被告所為係參與詐欺罪構成要件以
    外之行為，且在無證據證明被告係以正犯而非以幫助犯之犯
    意參與犯罪之情形下，應認其所為係幫助犯而非正犯行為。
    故核被告所為，係犯刑法第三十條第一項前段、第三百三十
    九條第一項之幫助詐欺取財罪。被告幫助他人犯上開詐欺取
    財之罪，爰依刑法第三十條第二項之規定，按正犯之刑減輕
    之。
  (二)爰審酌被告所為已影響社會正常交易安全，增加被害人尋求
    救濟之困難，並使犯罪之追查趨於複雜，危害社會情節甚鉅
    等，本應予以嚴懲，惟其犯後坦承犯行而態度良好，足認其
    尚有改過遷善之可能及其他一切情狀，量處如主文所示之刑
    ，並諭知其易科罰金之折算標準。
據上論斷，應依刑事訴訟法第二百七十三條之一第一項、第二百
九十九條第一項前段，刑法第三百三十九條第一項、第三十條第
一項前段、第二項、第四十一條第一項前段，刑法施行法第一條
之一，判決如主文。
本案經檢察官王育珍到庭執行職務。
中    華    民    國    97    年    12    月    30    日
                  刑事第九庭    法  官  林怡秀
以上正本證明與原本無異。
如不服本判決應於收受送達後十日內向本院提出上訴書狀，並應
敘述具體理由；其未敘述上訴理由者，應於上訴期間屆滿後二十
日內向本院補提理由書（均須按他造當事人之人數附繕本）「切
勿逕送上級法院」。
                                書記官  張汝琪
中    華    民    國    97    年    12    月    30    日
附錄本案論罪科刑法條全文：
中華民國刑法第三百三十九條
意圖為自己或第三人不法之所有，以詐術使人將本人或第三人之
物交付者，處五年以下有期徒刑、拘役或科或併科一千元以下罰
金。
以前項方法得財產上不法之利益或使第三人得之者，亦同。
前二項之未遂犯罰之。


司法院資訊處製作；財團法人民間司法改革基金會備份。
